【裁判字號】    97,訴,2845
【裁判日期】    971107
【裁判案由】    違反毒品危害防制條例
【裁判全文】
臺灣彰化地方法院刑事判決              97年度訴字第2845號
公  訴  人  臺灣彰化地方法院檢察署檢察官
被      告  甲○○
                    現於臺灣嘉義監獄執行中
上列被告因違反毒品危害防制條例案件，經檢察官提起公訴（臺
灣嘉義地方法院檢察署檢察官97年度毒偵字第1047號），本院合
議庭裁定改由受命法官獨任以簡式審判程序審理，判決如下：
    主  文
甲○○施用第一級毒品，累犯，處有期徒刑拾月。
    犯罪事實
一、甲○○前因施用第一、二級毒品案件，經本院於民國93年8
    月4 日，以93年度訴字第817 號各判處有期徒刑7 月、4 月
    ，應執行有期徒刑10月確定；再因施用第一、二級毒品案件
    ，經臺灣嘉義地方法院於94年8 月18日，以94年度訴字第39
    2 號各判處有期徒刑8 月、5 月，應執行有期徒刑1 年確定
    。嗣上開案件接續執行，於95年5 月30日縮短刑期假釋，迄
    95年10月21日縮刑假釋期滿，視為已執行完畢論。又因施用
    第二級毒品案件，經本院於90年6 月12日，以90年度毒聲字
    第2405號裁定令入戒治處所施以強制戒治，於90年12月3 日
    停止戒治，並於91年6 月11日保護管束期滿執行完畢，經臺
    灣彰化地方法院檢察署檢察官於91年6 月25日，以91年度戒
    毒偵字第584 號為不起訴處分確定。詎其於前揭強制戒治執
    行完畢釋放後5 年內，即93年4 月初起至同年6 月底止，再
    因施用第一、二級毒品案件，經本院以93年度訴字第817 號
    判刑確定後，仍不知悔改，復基於施用第一級毒品海洛因之
    犯意，於97年2 月2 日（起訴書誤載為3 日）下午4 時30分
    許，在彰化縣芳苑鄉○○路140 號「彰化縣立草湖國民中學
    」之公廁內，以將將海洛因摻入香菸內吸食之方式，施用第
    一級毒品海洛因1 次。嗣於97年2 月6 日下午5 時許，在彰
    化縣芳苑鄉路上村某處為警盤查，經其同意前往警局接受檢
    驗，而於未被有偵查犯罪職權之機關或公務員發覺本案施用
    第一級毒品之犯行前，即主動向詢問之員警供承有上開施用
    毒品犯行，自首而接受裁判，復經員警採集其尿液送驗，結
    果亦確呈嗎啡陽性反應，而循線查悉上情。
二、案經彰化縣警察局芳苑分局報告臺灣彰化地方法院檢察署檢
    察官呈請臺灣高等法院檢察署檢察長令轉臺灣嘉義地方法院
    檢察署檢察官偵查起訴。
    理  由
一、按除被告所犯為死刑、無期徒刑、最輕本刑為3 年以上有期
    徒刑之罪或高等法院管轄第一審案件者外，於刑事訴訟法第
    273 條第1 項程序進行中，被告先就被訴事實為有罪之陳述
    時，審判長得告知被告簡式審判程序之旨，並聽取當事人、
    代理人、辯護人及輔佐人之意見後，裁定進行簡式審判程序
    ；除簡式審判程序、簡易程序及第376 條第1 款、第2 款所
    列之罪之案件外，第一審應行合議審判，刑事訴訟法第273
    條之1 第1 項、第284 條之1 分別定有明文。本件被告甲○
    ○所犯係死刑、無期徒刑、最輕本刑為3 年以上有期徒刑或
    高等法院管轄第一審案件以外之罪，並於本院行準備程序時
    就被訴事實為有罪之陳述，本院合議庭依前揭規定，經評議
    結果，裁定改由受命法官獨任行簡式審判程序，先予敘明。
二、上開犯罪事實，迭據被告甲○○於警詢、偵訊及本院審理時
    坦承不諱，且其於97年2 月6 日在彰化縣警察局芳苑分局路
    上派出所自願配合調查所採取之尿液，經送鑑驗結果，均呈
    嗎啡陽性反應，有彰化縣警察局芳苑分局委託檢驗尿液代號
    與真實姓名對照認證表及詮昕科技股份有限公司97年2 月29
    日濫用藥物尿液檢驗報告（報告編號：00000000）各1 紙附
    卷可稽，足認被告自白與事實相符，本件事證明確，被告犯
    行洵堪認定。
三、按海洛因為毒品危害防制條例第2 條第2 項第1 款所稱之第
    一級毒品，不得施用、持有。次按，毒品危害防制條例於92
    年7 月9 日修正公布，自93年1 月9 日施行，其中第20條、
    第23條將施用毒品之刑事處遇程序，區分為「初犯」及「5
    年內再犯」、「5 年後再犯」。依其立法理由之說明：「初
    犯」，經觀察、勒戒或強制戒治後，應為不起訴處分或不付
    審理之裁定；經觀察、勒戒或強制戒治執行完畢釋放後，「
    5 年內再犯」者，因其再犯率甚高，原實施之觀察、勒戒及
    強制戒治既已無法收其實效，爰依法追訴或裁定交付審理。
    至於經觀察、勒戒或強制戒治執行完畢釋放後，「5 年後再
    犯」者，前所實施之觀察、勒戒或強制戒治已足以遮斷其施
    用毒品之毒癮，為期自新及協助其斷除毒癮，仍適用「初犯
    」規定，先經觀察、勒戒或強制戒治之程序。從而依修正後
    之規定，僅限於「初犯」及「5 年後再犯」二種情形，始應
    先經觀察、勒戒或強制戒治程序。倘被告於5 年內已再犯，
    經依法追訴處罰，縱其第三次（或第三次以上）再度施用毒
    品之時間，在初犯經觀察、勒戒或強制戒治執行完畢釋放5
    年以後，已不合於「5 年後再犯」之規定，且因已於「5 年
    內再犯」，顯見其再犯率甚高，原實施觀察、勒戒或強制戒
    治，已無法收其實效，即應依該條例第10條處罰（最高法院
    95年5 月9 日95年度第7 次刑事庭會議決議參照）。本件被
    告前因施用第二級毒品案件，經本院於90年6 月12日，以90
    年度毒聲字第2405號裁定令入戒治處所施以強制戒治，於90
    年12月3 日停止戒治，並於91年6 月11日保護管束期滿執行
    完畢，經臺灣彰化地方法院檢察署檢察官於91年6 月25日，
    以91年度戒毒偵字第584 號為不起訴處分確定；復於上開強
    制戒治執行完畢5 年內，因施用第一、二級毒品案件，經本
    院於93年8 月4 日，以93年度訴字第817 號各判處有期徒刑
    7 月、4 月，應執行有期徒刑10月確定等情，有臺灣高等法
    院被告前案紀錄表及臺灣彰化地方法院檢察署刑案資料查註
    紀錄表各1 份在卷足憑；是被告本件施用第一級毒品海洛因
    之犯行，雖已逾前次強制戒治執行完畢後5 年之期間，然被
    告既曾於強制戒治執行完畢5 年內再犯，並經依法追訴處罰
    ，初已不合於條文所定「5 年後再犯」之要件，即與毒品危
    害防制條例第20條第3 項所定適用初犯之規定不符，揆諸首
    揭決議意旨，本件被告已於「5 年內再犯」，顯見其再犯率
    甚高，其後各次施用毒品之犯行，均毋須再重新施予觀察、
    勒戒或強制戒治之處遇程序，而應依毒品危害防制條第23條
    第2 項規定，逕予訴追處罰。綜上所述，本件犯罪事證已臻
    明確，被告前開犯行洵堪認定，應予依法論科。
四、核被告甲○○所為，係犯毒品危害防制條例第10條第1 項施
    用第一級毒品海洛因罪。其持有第一級毒品海洛因之低度行
    為，應為施用之高度行為所吸收，不另論罪。又被告前因施
    用第一、二級毒品案件，經本院於93年8 月4 日，以93年度
    訴字第817 號各判處有期徒刑7 月、4 月，應執行有期徒刑
    10月確定；再因施用第一、二級毒品案件，經臺灣嘉義地方
    法院於94年8 月18日，以94年度訴字第39 2號各判處有期徒
    刑8 月、5 月，應執行有期徒刑1 年確定。嗣上開案件接續
    執行，於95年5 月30日縮短刑期假釋，迄95年10月21日縮刑
    假釋期滿，視為已執行完畢論等情，亦有上開前案紀錄表在
    卷可按，其於有期徒刑執行完畢後5 年內，故意再犯本件有
    期徒刑以上之罪，為累犯，應依刑法第47條第1 項之規定，
    加重其刑。再按，刑法第62條所謂「發覺」，固非以有偵查
    犯罪職權之機關或人員確知其人犯罪無誤為必要，而於對其
    發生嫌疑時，即得謂為已發覺；但此項對犯人之嫌疑，仍須
    有確切之根據得為合理之可疑者，始足當之，若單純主觀上
    之懷疑，要不得謂已發生嫌疑（最高法院72年度臺上字第64
    1 號判例意旨參照）。本件被告為警查獲施用第一級毒品之
    犯行，係經其同意前往警局接受尿液檢驗，被告於警局詢問
    時，在有偵查犯罪職權之機關或個人發覺其犯罪前，自動向
    承辦警員自首其施用第一級毒品之犯行，此有彰化縣警察局
    芳苑分局刑事案件報告書及被告於97年2 月6 日之調查筆錄
    各1 份（見97年度毒偵字第1521號卷第1 頁、彰化縣警察局
    芳苑分局刑案偵查卷宗芳警分偵字第0970004492號卷第2 頁
    ）附卷可憑，足認被告確係在警員未發現有確切之根據得為
    合理之懷疑前（即本案並未查扣得任何毒品或供施用毒品之
    工具等），即主動供述其施用第一級毒品，自屬符合自首之
    要件無誤，爰依刑法第62條前段之規定，就此部分犯行予以
    減輕其刑，並依刑法第71條第1 項之規定，先加後減之。爰
    審酌被告無視於毒品對於自身健康之戕害及國家對於杜絕毒
    品犯罪之禁令，一犯再犯，顯見上開刑罰實難收警惕之效，
    自不宜輕縱，應予嚴懲，惟斟酌修正後刑法刪除連續犯之規
    定，即採一罪一罰之刑事政策，為避免刑罰輕重失衡，及考
    量被告施用毒品僅戕害己身，犯後坦承犯行，態度良好等一
    切情狀，量處如主文所示之刑。
據上論斷，應依刑事訴訟法第273 條之1 第1 項、第299 條第1
項前段，毒品危害防制條例第10條第1 項，刑法第11條前段、第
47條第1 項、第62條前段，判決如主文。
中    華    民    國    97    年    11    月    7     日
                        刑事第七庭    法  官  戰諭威
以上正本證明與原本無異。
如不服本判決，應於判決送達後10日內，向本院提出上訴狀（ 須
附繕本 ）。
中    華    民    國    97    年    11    月    7    日
                                      書記官  陳佳宏
附錄本案論罪科刑法條：
毒品危害防制條例第10條
施用第一級毒品者，處6 月以上5 年以下有期徒刑。
施用第二級毒品者，處3 年以下有期徒刑。


司法院資訊處製作；財團法人民間司法改革基金會備份。
